行　政　法　院　判　決　　　　　　　　　　　　　八十七年度判字第一三三七號
　　原　　　告　北慶建設股份有限公司
　　代　表　人　甲○○
　　被　　　告　財政部臺灣省中區國稅局
右當事人間因稅捐稽徵法事件，原告不服行政院中華民國八十七年二月十七日台八七
訴字第○六九○二號再訴願決定，提起行政訴訟。本院判決如左︰
　　主  文
原告之訴駁回。
　　事  實
緣本件被告依據法務部調查局北部地區機動工作組查獲資料，以原告於民國八十一年
一月至八十二年六月間因興建房屋支付工程款新台幣（下同）二七、二五七、一四四
元，未依行為時所得稅法第二十一條及稅捐稽徵機關管理營利事業會計帳簿憑證辦法
第二十一條之規定，於營業事項發生時取得實際交易對象開立之統一發票，而取得出
借牌照廠商大雄營造有限公司及良基營造工程有限公司（以下分別簡稱大雄公司及良
基公司）開立統一發票作為進項憑證，乃依行為時稅捐稽徵法第四十四條規定，按應
自他人取得憑證而未取得憑證，經查明認定之總額處百分之五罰鍰一、三六二、八五
七元。原告不服，申經復查結果，未准變更，提起訴願、再訴願亦均遭駁回，遂提本
訴。茲摘兩造訴辯意旨於次：
原告起訴意旨略謂︰按認定事實，須憑證據，不得出於臆測，此證據法則，為稽徵機
關徵處稅賦所應遵循之原則，又行政官署對於人民處罰必須確有證明其違法之事實，
倘所提出之證據不能確實證明違法事實之存在，其處罰即不能認為合法，行政法院六
十一年判字第七十號及三十二年判字第十六號均有判例，被告機關所據以處罰之依據
無非根據起訴書之內容，然對本公司所提出之證據卻若無睹，均未求證其真實性，
顯有未當，後經提請復查，被告機關卻只認為支付情形與合約所訂付款期限不同及回
流等有疑慮，而否認委建事實。然合約所訂付款期限係依一般習慣訂定，實際付款仍
須受託營造廠商實建進度而定，試問若未施工或驗收有問題，則本公司是否仍須依
約付款﹖又被告機關認為所付之支票未經交換而領現金兌付，有違常理，試問有法令
規定均須轉帳支付否﹖另回流一事，被告機關未經查證於雙方，其原因何在，即推斷
非實際委建，亦顯率然，尚祈審究，撤銷一再訴願決定及原處分等語。
被告答辯意旨略謂︰一、本件原告於八十年七月起興建坐落雲林縣斗南鎮○○段陽明
天下房屋，未依規定取得實際承包廠商所開立之憑證，而於八十一年一月至八十二年
六月取得出借牌照廠商之大雄公司及良基公司所開立之統一發票六張，金額共二七、
二五七、一四四元充作成本，本局初查以原告未依所得稅法第二十一條及稅捐稽徵機
關管理營利事業會計帳簿憑證辦法第二十一條等規定取得實際交易對象所開立之憑證
，乃按查明認定之總額科處百分之五罰鍰計一、三六二、八五七元。原告不服，主張
八十一年間於雲林縣斗南鎮○○段一五四三、一五四六地號土地興建房屋，原委由大
雄公司承建，並支付一期整地款參佰壹拾伍萬元，後因大雄公司擬提高承攬價金，乃
改委託良基公司承建，並檢附合約書影本，工程總價貳仟伍佰肆拾柒萬元正之支付流
程，以為其實際承包之佐證，並認本局之處分主要根據起訴書加以推論，未依新提證
據予以論究，又起訴書之內容是否具體認定原告與大雄、良基公司之交易為虛構，仍
希再審究云云，申經本局復查決定，以原告提示支付工程款二七、二五七、一四四元
之資金流程中，有二五、○○○、○○○元均於當日或隔一至三天就回流至原告在第
一商業銀行員林分行及上海商業儲蓄銀行員林分行所開立之活存、支存帳戶，又主張
八十一年間係採包工不包料而委託大雄及良基公司建造房屋，惟查其帳載八十年七月
三十一日即開始陸續購買預拌混凝土等原料供建造明昌段陽明天下房屋，因該原料有
其凝固特性，依常理實無存貨可言，是稱由上開公司營造顯係巧辯之詞，核無足採。
再者大雄公司出借牌照協助他人以不正當方法逃漏稅，亦經台灣省澎湖地方法院判決
認定在案。另查其八十一年十月二十日營造工程合約書訂立付款方式為每月十、二十
五日付款，核與其製作資金流程八十二年六月二十八日付款五、○○○、○○○元及
八十二年七月十七日付款四七○、○○○元不相符合，而另一份營造工程合約書付款
方式雖訂定四期付款，惟每次付款五、○○○、○○○元，均開立六張支票，除六月
二日兩筆九○○、○○○元支票以轉帳方式兌付外，其餘均同日未經交換領現兌付，
顯有違常理。原告無法證明確係委託大雄及良基公司承建房屋，而取得各該公司所開
立不實統一發票計二七、二五七、一四四元充作成本，違章事證明確，本局依稅捐稽
徵法第四十四條規定處罰鍰計一、三六二、八五七元，並無不合，乃未准變更，經核
並無不妥。二、查原告既未對其資金何以回流及工程合約書記載付款方式與實際付款
不相符合等情，提出相關證據及合理說明，亦未能提出其他具體事證以實其說，所訴
自不足採。原處分及一再訴願決定並無違誤，請駁回原告之訴等語。
　　理  由
按「營利事業應保持足以正確計算其營利事業所得額之帳簿憑證及會計紀錄。前項帳
簿憑證及會計紀錄之設置、取得、使用、保管、驗印、會計處理及其他有關事項之管
理辦法，由財政部另定之。」「對外營業事項之發生，營利事業應於發生時自他人取
得原始憑證，如進貨發票，或給與他人原始憑證，如銷貨發票。」為行為時所得稅法
第二十一條及依該條規定訂定之稅捐稽徵機關管理營利事業會計帳簿憑證辦法第二十
一條第一項前段所規定。又「營利事業依法規定應給與他人憑證而未給與，應自他人
取得憑證而未取得，或應保存憑證而未保存者，應就其未給與憑證、未取得憑證或未
保存憑證，經查明認定之總額，處百分之五罰鍰。」復為行為時稅捐稽徵法第四十四
條所明定。本件原告不服被告之罰鍰處分，以其於八十一年間在雲林縣斗南鎮○○段
一五四三、一五四六地號土地興建房屋，原委由大雄公司承建，並支付一期整地款三
百一十五萬元，嗣因大雄公司擬提高承攬價金而未成立合約，乃改委託良基公司承建
，工程總價二千五百四十七萬元，有工程合約書及資金流程等影本可證，被告僅依據
檢察官起訴書，未進一步調查其所提證據之真實性，遽予推論其違章事實，顯有違誤
云云。申經復查結果，以原告提示支付工程款二七、二五七、一四四元之資金流程，
其中有二五、○○○、○○○元均於當日或隔一至三日回流至其所有第一商業銀行員
林分行及上海商業儲蓄銀行員林分行活存、支存帳戶；而八十一年十月二十日營造工
程合約書訂立付款方式為每月十日、二十五日付款，核與其製作資金流程八十二年六
月二十八日付款五、○○○、○○○元及八十二年七月十七日付款四七○、○○○元
不相符合；另一營造工程合約書付款方式雖訂定分四期付款，惟每次付款五、○○○
、○○○元，均開立六張支票，除六月二日兩筆九○○、○○○元支票以轉帳方式兌
付外，其餘均同日未經交換領現兌付，顯有違常理。又原告雖主張其八十一年間係採
包工不包料而委託大雄及良基公司建造房屋，惟查其帳載八十年七月三十一日即開始
陸續購買預拌混凝土等原料供建造明昌段陽明天下房屋，因該原料有其凝固性，依常
理實無存貨可言，故其諉稱由上開公司營造，顯無足採。況大雄公司出借牌照協助他
人以不正當方法逃漏稅，亦經台灣省澎湖地方法院八十二年度訴緝字第四號刑事判決
認定在案。原告復無法證明確係委託大雄公司及良基公司承建房屋，卻取得上開公司
不實發票二七、二五七、一四四元充作成本，違章事證明確，被告依行為時稅捐稽徵
法第四十四條規定，就未依規定取得憑證總額處百分之五罰鍰一、三六二、八五七元
，洵無不合，乃未准變更。原告循序提起行政訴訟，除仍執前詞主張外，並以其合約
所定付款期限係依一般習慣，實際付款仍視營造商施工進度而定，且法令並無規定須
以轉帳支付云云。查大雄及良基公司均係以出借牌照收取佣金之虛設行號，並無實際
從事營造業務，其負責人徐勞助等人觸犯違反稅捐稽徵法第四十三條等罪，分別被提
起公訴及判處徒刑，除有原處分卷附台灣高雄地方法院檢察署八十二年度偵字第二六
三二二號檢察官起訴書、台灣澎湖地方法院八十二年度訴緝字第四號刑事判決書可證
外，其經取得該等公司所開立不實統一發票及逃漏稅捐之廠商多家，亦分別經本院
判決補徵稅款或罰鍰（本院八十六年度判字第一○一八號、第一七七八號及八十七年
度判字第一八四號）。而原告所支付本件工程款二七、二五七、一四四元，其中有五
、○○○、○○○元之鉅，旋即於一日至三日內回流至原告前述銀行帳戶，原告就此
迄未能為合理之說明，所稱確係委由大雄、良基公司承建云云，顯不足採。原處分科
處罰鍰一再訴願決定遞予維持，並無違誤。原告起訴意旨難謂有理，應予駁回。
據上論結，本件原告之訴為無理由，爰依行政訴訟法第二十六條後段，判決如主文。
中    華    民    國     八十七      年      七      月       三        日
                    行 政 法 院 第 三 庭
                                審 判 長 評  事      陳  石  獅
                                         評  事      趙  永  康
                                         評  事      高  啟  燦
                                         評  事      蔡  進  田
                                         評  事      鄭  淑  貞
右  正  本  證  明  與  原  本  無  異
                                         法院書記官  郭  育  玎
中    華    民    國     八十七      年      七      月       四        日
